【裁判字號】    98,交抗,580
【裁判日期】    980217
【裁判案由】    違反道路交通管理處罰條例
【裁判全文】
臺灣高等法院交通事件裁定             98年度交抗字第580號
抗  告  人
即受處分人  甲○○
上列抗告人因違反道路交通管理處罰條例案件，不服台灣板橋地
方法院，中華民國98年1 月15日所為裁定（97年度交聲字第3327
號），提起抗告，本院裁定如下：
    主  文
原裁定撤銷，發回台灣板橋地方法院。
    理  由
一、原裁定略以：
  (一)原處分意旨以：異議人即受處分人甲○○於民國97年10月10
    日上午9時30分許，駕駛車號0082-DG號自用小客車，行經臺
    北縣三重市○○路與後竹圍街口，因行經有燈光號誌管制之
    交岔路口闖紅燈（紅燈迴轉）之違規行為，經警掣單舉發，
    原處分機關乃依道路交通管理處罰條例第53條第1 項、第63
    條第1項第3款規定，裁處罰鍰新臺幣2,700 元，並記違規點
    數3點。
  (二)異議意旨略以：異議人駕駛車號0082-DG 號自用小客車行經
    臺北縣三重市○○路○ 段（單號向）與後竹圍街口欲迴轉，
    通過路口停止線時，三和路上之號誌恰由綠燈轉為黃燈，且
    黃燈僅3 秒，但因對向車多，異議人必須禮讓對向直行車，
    待紅燈亮起，對向車已完全停下後，同時兼顧後竹圍街已開
    始行動之機車，在安全無虞之情況下，始緩慢完成迴轉，並
    非闖紅燈，為此聲明異議，請求撤銷原處分云云。
  (三)按汽車駕駛人，行經有燈光號誌管制之交岔路口闖紅燈者，
    處新臺幣1,800元以上5,400元以下罰鍰，並記違規點數3點
    ，道路交通管理處罰條例第53條第1項、第63條第1項第3款
    分別定有明文。
  (四)經查：
  1.本件異議人即受處分人甲○○於97年10月10日上午9 時30分
    許，駕駛車號0082-DG 號自用小客車，行經臺北縣三重市○
    ○路與後竹圍街口，因行經有燈光號誌管制之交岔路口闖紅
    燈（紅燈迴轉）之違規行為，經臺北縣政府警察局三重分局
    員警以北縣警交字第C00000000 號通知單舉發一情，有臺北
    縣政府警察局北縣警交字第C00000000 號舉發違反道路交通
    管理事件通知單影本1 件在卷可稽。
  2.異議人雖以前開情詞置辯，然證人即負責舉發之臺北縣政府
    警察局三重分局交通分隊員警劉建榮到庭證稱：本件舉發通
    知單是我開立的，當天是97年10月10日雙十國慶，早上我們
    有安排重要路口疏導車流的勤務，當時我是站在三重市○○
    ○街與三和路3 段路口就是圖三明醫中醫診所的位置，當時
    三和路號誌已轉為紅燈，後竹圍街第二時相已開放綠燈，行
    人號誌已經變為綠燈，我見到異議人的車子迴轉過來，我就
    把他攔停，我當時站的位置看到角度就是圖一的情況，那個
    位置可以清楚的看到三和路、後竹圍街、溪尾街的號誌；我
    當時並沒有看到異議人是否是在綠燈的時候就過停止線，但
    是我看到他的時候，在三和路號誌為紅燈的時候，他的車子
    還在安全島的側邊上，他的車頭還在安全島末端，三和路紅
    燈之後他才轉過來等語，以證人劉建榮係臺北縣政府警察局
    三重分局之警員，平日職司犯罪偵查及道路交通管理、維護
    交通秩序之指揮稽查等工作，其與異議人間，素昧平生又無
    怨隙，殊無甘冒偽證罪責，故為不實舉發之理由存在，且異
    議人於本院審理中亦自承：當時我在經過停止線的時候是剛
    好綠燈轉黃燈的時候，因為我是要迴轉，我就等到對向的車
    子停的時候我才能迴轉，對向車子停的時候就已經是紅燈了
    ，我要迴轉的時候我已經開到靠近中間分隔島的位置了；我
    大概迴轉到一半的時候才有機車從我的左邊出來，我認為溪
    尾街那邊剛變綠燈而已；我當時是停在我提出的照片第一張
    那部深色車子的位置等對向的車子停要迴轉等語，是依異議
    人所述及其所提出之照片一所示，異議人當時停車等候迴轉
    之位置係在安全島側邊，車身靠近安全島末端，車尾則仍在
    三和路上，待三和路上之號誌轉換為紅燈，對向之車輛停止
    後，始迴轉三和路雙號車道（往重陽路方向），此與證人劉
    建榮上開證述之情節，實屬相符，益徵證人劉建榮之證言，
    應屬可信；至異議人雖一再以其車輛在通過停止線時，號誌
    係甫由綠燈轉黃燈云云置辯，惟車輛面對圓形紅燈表示禁止
    通行，不得超越停止線或「進入路口」，道路交通標誌標線
    號誌設置規則第206條第5點第1 小點定有明文，異議人既考
    領有合法之普通小型車駕駛執照，對於上開號誌所代表之意
    義自當知之甚詳，並應確實遵守，是縱異議人所駕駛之車號
    0082-DG 號自用小客車在通過三和路上之停止線時，三和路
    上之號誌甫由綠燈轉為黃燈，惟異議人當時既因對向車多無
    法完成迴轉，至三和路上之號誌轉換為紅燈後，異議人本即
    不得再進入路口，進而迴轉往三和路雙號車道（往重陽路方
    向），而應在該處等候號誌再次轉換為綠燈後再行進入路口
    迴轉，是異議人所辯並無礙於其行為仍該當於闖紅燈之違規
    ，異議人執此主張其並非闖紅燈，洵無可採。異議人確於前
    揭時、地，有駕駛上開自用小客車闖紅燈之違規事實，自堪
    認定。
  (五)從而，本件異議人前開違規事證已足堪認定。則原處分機關
    依據前揭道路交通管理處罰條例第53條第1項、第63條第1項
    第3款之規定，裁處異議人罰鍰新臺幣2,700元，並記違規點
    數3點，核無違誤。本件異議人之異議為無理由，應予駁回
    。
二、抗告意旨略以：
  (一)在無左轉專用燈號，大路口左轉小路口，尤其上下班及交通
    尖峰時段，往來車輛很多的時候，通常也必須在路口正中央
    等待紅燈亮起時，才有機會左轉，若不於此時左轉待下次綠
    燈再轉，不僅嚴重阻礙交通，更可造成危險。
  (二)抗告人當時所在位置，其迴轉半徑不需開至路口正中央等待
    ，只需略凸出車頭即可完成迴轉。闖紅燈之認定，既然以是
    否有闖越停止線為認定標準，則在綠燈轉黃燈之際，抗告人
    所駕車輛早已超過停止線待轉中，且車身已在路口中，更不
    能說紅燈時才能進入路口，絕不該被視為闖紅燈。又當時員
    警正在執行重要路口疏導車流勤務，更足證該路口為車多路
    口。
  (三)原裁定以三和路上號誌燈轉換為紅燈後，異議人不得再迴轉
    ，應在該處等候號誌再轉換為綠燈後才迴轉。但是衡量當時
    情況，綠燈轉黃燈時，抗告人所駕車輛已在行人斑馬線上，
    本不應久待，且路口車輛多就算再次轉為綠燈，抗告人不見
    得能在綠燈狀態下迴轉，抗告人將陷在此路口動彈不得，不
    僅將造成行人穿越馬路之障礙，也將使得後竹圍街、溪尾街
    之車輛通行不易，三和路回堵，如此最後抗告人仍將被以阻
    礙交通舉發違規，至抗告人無合法路權。
  (四)本件員警取締當時所在處距厚德派出所約十公尺左右，對環
    境瞭若指掌，在取締發生爭議時，員警便對抗告人表示派出
    所內有路口監視器可馬上釐清事實真相，然事後硬指抗告人
    闖紅燈，完全未讓抗告人查看監視器畫面，是不得僅以員警
    片面之詞，論定抗告人確有本件違規情事云云。
三、本院查：
  (一)按本件抗告人表示其於三和路之號誌轉為黃燈之前，其所駕
    車輛已通過該路口停止線，而停等於中央分隔島尾端（如其
    所提出之照片一所示深色車輛位置），欲等待對向車流淨空
    才完成迴轉，然因對向車流不斷，致無法於號誌燈變換為紅
    燈之前完成迴轉（見原審卷第23頁）。證人劉建榮於原審則
    證稱其並未見到抗告人是否在三和路之號誌為綠燈時即通過
    停止線，依其證述係主張抗告人於三和路號誌轉為紅燈後，
    因迴轉而行駛於反方向之三和路，而導致闖紅燈之違規行為
    （見原審卷第23至24頁）。然查：(1)以證人劉建榮所表示該
    路口係三時相號誌，則若車輛已通過三和路口之停止線後，
    而停等於該路口等待迴轉時，如遇燈號變換而尚不及完成迴
    轉時，則車輛駕駛人此時究應遵循哪一時相之燈號，即有待
    釐清？(2)以本件證人舉發抗告人違規之原因以觀，於上述情
    形，依證人之舉發原因推論駕駛人似仍應遵守三和路口之號
    誌。若果如此，然抗告人主張其於黃燈前已通過三和路口之
    停止線，則本件抗告人是否於三和路之號誌變換為紅燈之前
    即已通過停止線？亦有疑義。另如抗告人確於黃燈前即已通
    過停止線，則其於燈號轉換為紅燈後，始完成迴轉，是否仍
    會構成闖紅燈之違規行為？(3)本件系爭路口並未禁止車輛迴
    轉，則如抗告意旨所指抗告人通過停止線後，停等於安全島
    尾端，欲等待對向車流淨空，以完成迴轉。於此情況下，若
    因對向車流不斷，致等待時間過長，而導致燈號變換而不及
    迴轉時，如不允許駕駛人於燈號轉換後迴轉，仍令其停等於
    原處，勢將影響橫向車流（於本件即後竹圍街、溪尾街雙向
    之車流），而導致他項違規行為。是類此情形，駕駛人究應
    如何因應，始不致遭致違規行為？
四、綜上所述，本件尚有前述疑義未詳，原審未據詳查，尚有未
    洽，抗告意旨指摘原裁定不當，非無理由，應將原裁定撤銷
    ，並發回原審詳予調查後，另為適當之裁定。
五、據上論結，應依道路交通管理處罰條例第89條，道路交通案
    件處理辦法第26條，刑事訴訟法第413 條前段，裁定如主文
    。
據上論結，應依道路交通案件處理辦法第26條，刑事訴訟法第
413條前段，裁定如主文。
中    華    民    國    98    年    2     月    17    日
                  交通法庭  審判長法  官  張連財
                                  法  官  林明俊
                                  法  官  楊照男
以上正本證明與原本無異。
不得再抗告。
                                  書記官  張美華
中    華    民    國    98    年    2     月    17    日


司法院資訊處製作；財團法人民間司法改革基金會備份。
